【裁判字號】    98,交聲,4361
【裁判日期】    981231
【裁判案由】    交管條例聲異
【裁判全文】
臺灣板橋地方法院交通事件裁定        98年度交聲字第4361號
原處分機關  交通部公路總局臺北區監理所
異  議  人
即受處分人  甲○○
上列受處分人因違反道路交通管理處罰條例案件，不服交通部公
路總局臺北區監理所中華民國98年11月25日北監自裁字第裁40-A
EY101973號、40-AEY101974號裁決處分（舉發案號：臺北市政府
警察局98年9 月1 日北市警交字第AEY101973 號、AEY101974 號
），聲明異議，本院裁定如下：
    主  文
異議均駁回。
    理  由
一、原處分意旨略以：異議人即受處分人甲○○於民國98年9 月
    1 日16時34分許，駕駛林雅慧所有之車號1530-FZ 號自用小
    客車，行經臺北市○○○路○ 段與興隆路1 段之交岔路口，
    因有「多車道左轉彎，不先駛入內側車道」、「經警方鳴笛
    手勢攔停，不停而逃逸」等違規行為，因當場不能或不宜攔
    截製單舉發，經臺北市政府警察局文山第二分局萬盛派出所
    執勤員警製單對於該車所有人林雅慧逕行舉發，嗣由異議人
    依限提出申訴，並代理林雅慧陳明異議人係實際駕駛人後，
    經原處分機關函請舉發機關查覆及綜合相關資料審查結果，
    認上開違規屬實，遂對於應歸責之異議人依道路交通管理處
    罰條例第85條第1 項、第48條第1 項第4 款、第63條第1 項
    第1 款（漏引第1 款）裁處罰鍰新臺幣（下同）6 百元及記
    違規點數1 點；另依同條例第85條第1 項、第60條第1 項、
    第63條第1 項第1 款（漏引第1 款）裁處罰鍰3 千元及記違
    規點數1 點。
二、異議意旨略以：異議人當時駕駛上開自用小客車，行經臺北
    市○○○路○ 段與興隆路1 段之交岔路口，不知有限制車道
    ，自無違規之意識。嗣異議人聽聞鳴笛聲之後，於往前行駛
    幾公尺後即停車，亦無不服稽查而逃逸之故意。執勤員警既
    可清楚記下車號，理應看見異議人已將車停在路邊，應有時
    間告知異議人下車受檢云云。
三、按汽車駕駛人轉彎時，在多車道右轉彎，不先駛入外側車道
    ，或多車道左轉彎，不先駛入內側車道者，處6 百元以上1
    千8 百元以下罰鍰，並記違規點數1 點，道路交通管理處罰
    條例第48條第1 項第4 款、第63條第1 項第1 款定有明文。
    又汽車駕駛人，駕駛汽車有違反道路交通管理處罰條例之行
    為，經交通勤務警察或依法令執行交通稽查任務人員制止時
    ，不聽制止或拒絕停車接受稽查而逃逸者，除按各該條規定
    處罰外，處3 千元以上6 千元以下罰鍰，並記違規點數1 點
    ，同條例第60條第1 項、第63條第1 項第1 款規定明確。次
    按，汽車駕駛人有不服指揮稽查而逃逸之情形，當場不能或
    不宜攔截製單舉發者，得逕行舉發；逕行舉發，應記明車輛
    牌照號碼、車型等可資辨明之資料，以汽車所有人為被通知
    人製單舉發；道路交通管理處罰條例之處罰，受舉發違反道
    路交通管理事件之受處罰人，認為受舉發之違規行為應歸責
    他人者，應於舉發違反道路交通管理事件通知單應到案日期
    前，檢附相關證據及應歸責人相關證明文件，向處罰機關告
    知應歸責人，處罰機關應即另行通知應歸責人到案依法處理
    ，同條例第7 條之2 第1 項第4 款、第4 項、第85條第1 項
    前段規範明確。
四、經查：
  (一)本件異議人即受處分人甲○○於民國98年9 月1 日16時34分
    許，駕駛林雅慧所有之車號1530-FZ 號自用小客車，行經臺
    北市○○○路○ 段與興隆路1 段之交岔路口，因有「多車道
    左轉彎，不先駛入內側車道」、「經警方鳴笛手勢攔停，不
    停而逃逸」等違規行為，經臺北市政府警察局文山第二分局
    萬盛派出所執勤員警製單對於該車所有人林雅慧逕行舉發，
    並指定應到案日期為98年10月1 日，嗣由異議人依限於9 月
    30日提出申訴，並代理林雅慧陳明異議人係實際駕駛人後，
    經原處分機關函請舉發單位查復及綜合相關資料審查結果，
    認上開違規屬實，遂對於應歸責之異議人依道路交通管理處
    罰條例第85條第1 項、第48條第1 項第4 款、第63條第1 項
    第1 款（漏引第1 款）裁處罰鍰6 百元及記違規點數1 點；
    另依同條例第85條第1 項、第60條第1 項、第63條第1 項第
    1 款（漏引第1 款）裁處罰鍰3 千元及記違規點數1 點等情
    ，此有舉發通知單影本2 紙、交通違規案件陳訴書影本1 紙
    、臺北縣政府警察局文山第二分局98年10月27日北市警文二
    分交字第09832309100 號書函1 份、違反道路交通管理事件
    裁決書2 份附卷可稽。
  (二)再經本院依職權傳喚證人即當時執勤員警乙○○到庭具結證
    述略以：當時我在臺北市○○○路、興隆路口執行交通取締
    勤務，發現有一台銀色自用小客車從羅斯福路外側車道左轉
    興隆路，就立即比手勢、並吹哨音請駕駛人停車，但駕駛人
    沒有停車就離開了……羅斯福路是三線道，只有最內側車道
    才可以左轉，其他二個車道只能直行，接近交岔路口前5 公
    尺就已經劃設雙白線，駕駛人不可以跨越……違規汽車通過
    我們之後，沒有停頓，就直接往前行駛，我們就記下車號依
    法舉發，舉發通知單上有記載車型「台塑」，車身顏色「銀
    」……我們看到的情形是異議人當時左轉後就直接往前行駛
    ，並沒有停頓，如果異議人有停車，我們就會向前去取締等
    語（見本院98年12月21日訊問筆錄第2 、3 頁），並當庭提
    出現場監視器翻拍照片5 幀為憑。查證人乙○○是警察，當
    時依法執行交通稽查勤務，與異議人素不相識，彼此間無任
    何怨隙，衡情應無甘冒偽證罪責，設詞誣陷異議人之虞，兼
    以異議人亦坦承當時確有違規左轉，且聽聞員警鳴哨情事，
    足認證人所述應非子虛。按汽車左轉彎時，應距交岔路口30
    公尺前顯示方向燈或手勢，換入內側車道或左轉車道，行至
    交岔路口中心處左轉，道路交通安全規則第102 條第1 項第
    5 款定有明文。異議人既考領合法駕照，且實際駕駛汽車上
    路，對於上開規定不能諉為不知，竟未遵守規定，未先換入
    內側車道，即貿然左轉，此部分之違規事實甚為灼然。再者
    ，依證人提出之上揭監視器翻拍照片5 幀所示，異議人當時
    駕駛汽車在交岔路口違規左轉之際，其行駛路線之前方立即
    有兩位執勤員警趨前走出，先後均有比手式攔停，而該車於
    通過員警身邊之時，與員警之距離極為接近，約五公尺之內
    ，值此情境，異議人豈有不見勤執員警攔停之理？詎異議人
    竟未停車接受稽查，其有拒絕停車接受稽查而逃逸之違規行
    為，亦屬明確。雖異議人辯稱：伊聽聞鳴笛聲之後，於往前
    行駛幾公尺後即停車云云，惟與證人乙○○上揭證述內容顯
    不相符，洵屬避重就輕之詞，尚難採為有利於異議人之論據
    。
五、從而，本件舉發單位認異議人於上揭時、地，駕駛林雅慧所
    有之車號1530-FZ 號自用小客車，有「多車道左轉彎，不先
    駛入內側車道」、「經警方鳴笛手勢攔停，不停而逃逸」等
    違規行為，因當場不能或不宜攔截製單舉發，製單對於該車
    所有人林雅慧逕行舉發，嗣由異議人依限提出申訴，並代理
    林雅慧陳明異議人係實際駕駛人後，原處分機關遂依道路交
    通管理處罰條例第85條第1 項、第48條第1 項第4 款、第63
    條第1 項第1 款（漏引第1 款）、第60條第1 項及違反道路
    交通管理事件統一裁罰基準表之規定，分別裁處最低額之罰
    鍰並依規定記違規點數，均屬有據，核無違法或不當之處。
    異議人執持前詞，對原處分機關所為之本件2 份裁決處分聲
    明異議，均無理由，應予駁回。
六、依道路交通管理處罰條例第87條第2 項，道路交通案件處理
    辦法第19條，裁定如主文。
中    華    民    國    98    年    12    月    31    日
                  交通法庭  法  官  朱嘉川
以上正本證明與原本無異。
如不服本裁定應於送達後5 日內向本院提出抗告狀。
                            書記官  陳聖儒
中    華    民    國    98    年    12    月    31    日

司法院資訊處製作；財團法人民間司法改革基金會備份。
